臺灣新竹地方法院民事簡易判決
110年度竹東簡字第165號
原      告  龍炎營造股份有限公司


法定代理人  林莊瑞珍
訴訟代理人  林興龍  

            林潔晨  

被      告  日陽開發有限公司

法定代理人  陳金裕  
訴訟代理人  翁裕雄  
上列當事人間請求返還預付款事件，本院於民國110年12月7日辯
論終結，判決如下：
    主      文
被告應給付原告新臺幣壹拾參萬零伍佰壹拾伍元，及自民國一一
○年七月七日起至清償日止，按週年利率百分之五計算之利息。
原告其餘之訴駁回。
訴訟費用由被告負擔。
本判決原告勝訴部分得假執行。
原告其餘假執行聲請駁回。
    事實及理由
壹、程序方面：
一、按當事人得以合意定第一審管轄法院，但以關於由一定法律
    關係而生之訴訟為限；前項合意，應以文書證之，民事訴訟
    法第24條定有明文。經查，被告主事務所雖設於雲林縣，惟
    依兩造間簽訂之二油橋改建及周邊護岸治理工程－塊石材料
    開口契約（下稱系爭契約）之說明事項第8 條約定記載：本
    工程若發生訴訟時，雙方均同意以本院為第一審管轄法院，
    有系爭合約影本在卷可稽（見本院卷第17頁），顯見兩造合
    意以本院為本件工程涉訟時之第一審管轄法院，揆之首揭規
    定，雖被告公司所在地非本院轄區，本院就本件訴訟自有管
    轄權，合先敘明。
二、被告經合法通知，未於言詞辯論期日到場，核無民事訴訟法
    第386條各款所列情形，爰依原告之聲請，由其一造辯論而
    為判決。
貳、實體方面：
一、原告主張：兩造於民國109年5月8日簽訂系爭契約，約定由
    原告先後於109年5月25日、109年8月15日給付預付款予被告
    ，總計為新臺幣（下同）693,000元（含稅），二次向被告
    採購之「60cm至1m石料、1m上拋石料」300m³，即總數量600
    m³，並由被告依所施作工程之進度情形給料。惟被截至109
    年7月24日，被告實際出貨量累計487m³，仍有剩餘113m³石
    料尚未進場，屢經催討，並以110年3月26日龍炎營字第1100
    326003號、110年4月8日龍炎營字第1100408015號函請被告
    依系爭契約之本旨向原告出料，然被告迄今未依約履行出料
    義務，爰以起訴狀繕本送達作為解除兩造間系爭契約之意思
    表示，並依系爭契約第6條之約定及民法第179條、第259條
    第2款之規定提起本件訴訟，請求被告依系爭契約應出貨數
    量與被告尚未出貨數量之比例退還先前給付之預付款，即13
    0,515元（計算式：693,000×113/600＝130,515）等語。並聲
    明：㈠被告應給付原告130,515 元，及自起訴狀繕本送達之
    翌日起至清償日止，按週年利率5%計算之利息。㈡願供擔保
    ，請准宣告假執行。
二、被告未於言詞辯論期日到場，亦未提出書狀作何聲明或陳述
    。
三、得心證之理由：
  ㈠原告主張之上開事實，業據提出與所述相符之系爭契約、上
    開二函文、普通掛號函件執據及國內快捷/掛號/包裹查詢、
    支票二張等件影本為證；而被告已於相當時期受合法之通知
    ，既未於言詞辯論期日到庭，亦未提出任何書狀加以爭執，
    本院依調查證據之結果，自堪信原告上開主張之事實為真實
    可採。
  ㈡按系爭契約之說明事項第1條、第6條約定：「甲方（即原告
    ）需先預付乙方（即被告）數量300m³材料款-新台幣參拾參
    萬元整（未稅）供乙方備料，並配合甲方施工期程出料；如
    需再次購料則再行預付數量300m³材料款金額備料出貨，以
    此類推；預付購料款項至石料需求數量載運完成。甲乙雙方
    同意購料款項以多退少補方式結算之。」、「倘乙方（即被
    告）如無法按每階段施工時程出料達兩次，則每逾一次，依
    工程總價之【千分之三】計算罰款，並賠償甲方（即原告）
    因逾期所受之損害…等；倘甲方認為乙方無法依約交貨，甲
    方得解除合約，且於通知起後3日內乙方需退還所有預付款
    金額，絕無異議。」有系爭契約在卷可憑。次按契約解除後
    ，受領之給付為金錢者，應附加自受領時起之利息返還之，
    民法第259條第2款定有明文。倘當事人間有給付物之授受，
    則因契約之終止，原有法律上之原因，其後已不存在，授與
    者非不得依不當得利之規定請求受領者返還給付物。再按無
    法律上之原因而受利益，致他人受損害者，應返還其利益，
    雖有法律上之原因，而其後已不存在者，亦同，民法第179
    條亦有明定。經查，被告未依系爭契約約定配合原告施工期
    程出料，且上開材料係供原告施作工程所需，被告無正當理
    由而遲不履行契約，致工程延滯無進度等情，業如前述，又
    兩造間既有以系爭契約第6條約定之解除權，原告以起訴狀
    繕本之送達，對被告為解除契約之意思表示，該起訴狀繕本
    並已寄存送達被告（參見後述），則原告主張其依約解除系
    爭契約，被告應負回復原狀責任即返還原告已給付之款項，
    自屬有據。
  ㈢復按給付有確定期限者，債務人自期限屆滿時起，負遲延責
    任；遲延之債務，以支付金錢為標的者，債權人得請求依法
    定利率計算之遲延利息；應付利息之債務，其利率未經約定
    ，亦無法律可據者，週年利率為5%，民法第229 條第1 項、
    第233條第1項前段、第203條分別定有明文。本件原告之請
    求，係以支付金錢為標的，未約定利率，且給付有確定期限
    ，原告就其得請求被告給付之金額部分，固請求自起訴狀繕
    本送達被告之翌日起算，惟系爭契約之說明事項第6條後段
    條款已約定：「…且於通知日起3日內乙方需退還所有預付款
    金額，絕無異議。」，易言之，前開給付有約定清償日。本
    件起訴狀繕本係於110年6月23日寄存送達被告，依民事訴訟
    法第138條第2項規定，自寄存之日起，經10日於110年7月3
    日發生效力，此有送達證書1 紙在卷足憑（見本院卷第49頁
    ），是原告係於110年7月3日送達被告時，生解除系爭契約
    之效力，被告自應於該日起算3日內即110年7月6 日前給付
    系爭契約之說明事項第6 條後段條款所定之預付款金額，並
    自110年7月7日起負遲延責任。是原告請求被告給付130,515
    元，及自110年7月7日起至清償日止，按週年利率5%計算之
    利息，為有理由，應予准許。
四、綜上所述，原告依系爭契約之法律關係、民法第259條第2款
    及第179條之規定，請求被告返還已預付金額130,515 元及
    自110年7月7日起至清償日止，按週年利率5%計算之利息，
    洵屬有據，應予准許；逾此範圍之請求，則屬無據。
五、本件係就民事訴訟法第427 條第1 項訴訟適用簡易程序所為
    被告敗訴之判決，依同法第389 條第1 項第3 款規定，應依
    職權宣告假執行。原告雖陳明願供擔保請求宣告假執行，惟
    此僅係促請本院為上開宣告假執行之職權發動，附予敘明。
    至原告敗訴部分，其假執行之聲請， 因訴之駁回已失所附
    麗，應併予駁回。
六、按以一訴附帶請求其孳息、損害賠償、違約金或費用者，不
    併算其價額，民事訴訟法第77之2 條定有明文。本件原告僅
    就利息些微部分敗訴，且原告敗訴部分不影響訴訟標的價額
    之計算，是本件訴訟費用仍應由被告負擔為當，並諭知如主
    文第3項所示。
七、訴訟費用負擔之依據：民事訴訟法第79條。
中　　華　　民　　國　　110 　年　　12　　月　　24　　日
                  竹東簡易庭  法  官  黃致毅
以上正本證明與原本無異。
如不服本判決，須於判決送達後20日內向本庭提出上訴狀（應按
他造當事人之人數附繕本）；如委任律師提起上訴者，應一併繳
納上訴審裁判費。
中　　華　　民　　國　　110 　年　　12　　月　　24　　日
                              書記官  蕭宛琴